臺灣苗栗地方法院民事裁定　　　　　　　 100年度聲字第59號
聲明異議人　李貴福
上列聲明異議人對於本院書記官於民國100 年8 月2 日所為之更
正和解筆錄處分書，聲明異議，本院裁定如下：
    主  文
異議駁回。
    理  由
一、按對於法院書記官之處分，得於送達後或受通知後10日內提
    出異議，由其所屬法院裁定，民事訴訟法第240 條第2 項定
    有明文。
二、聲明異議意旨略以：本院將和解筆錄當事人欄「近藤室內設
    計公司」之記載，更正為「金利室內設計即陳火生」，並將
    當事人欄「法定代理人陳火生」記載予以刪除，然此變更將
    當事人由公司法人組織型態變更為獨資組織型態，並非法院
    或訴訟關係人由和解筆錄之整體記載，外觀一見即能發見之
    錯誤，亦非任何電腦輸入法導致書記官誤寫，且法人變更為
    自然人涉及當事人確定，非以誤寫所能更正。再者，由原告
    提出之起訴狀、委託狀、室內設計工程合約書、估價書、請
    款單及郵局存證信函等，均記載「近室內設計」、「近
    室內設計工程公司」、「近藤室內設計」、「近藤室內設計
    公司」、「近藤室內設計工程」、「敬公司」等不同用語
    ，於和解筆錄作成前，卷內資料皆未曾出現所謂「金利室內
    設計」之字詞，何有與本來之意思顯然不符之可能？實則，
    和解筆錄作成後，聲明人於前次和解筆錄更正錯誤處分提出
    財政部稅務入口網頁之營業（稅籍）登記資料公示查詢資料
    ，始有「金利室內設計」之負責人為「陳火生」，營業登記
    地址「苗栗縣苗栗市○○里○○鄰○○街8 號」，與原告起訴
    狀所載有所不同。至「金利室內設計」於民國95年9 月18日
    即設立登記，但原告於98年起訴前後，依然自稱「近藤室內
    設計公司」，則「近藤室內設計公司」之法定代理人「陳火
    生」即與「金利室內設計」之負責人為「陳火生」，是否同
    一人尚待調查，不存在顯然錯誤得以更正之情形。為此依法
    聲明異議等語。
三、按判決如有誤寫、誤算或其他類此之顯然錯誤者，法院得隨
    時以裁定更正之，民事訴訟法第232 條第1 項定有明文。所
    謂錯誤，應包括當事人姓名或名稱之錯誤在內。關於當事人
    姓名或名稱之錯誤，祇須為訴訟標的之法律關係不變，實際
    上由該當事人參與訴訟，雖原告起訴所主張被告之姓名或名
    稱錯誤，並經法院對於姓名或名稱錯誤之當事人為裁判，仍
    應有上開法條之適用（最高法院69年台職字第3 號判例意旨
    參照）。次按和解筆錄雖無得為更正之明文，然訴訟上之和
    解，依民事訴訟法第380 條第1 項規定，既與確定判決有同
    一效力，則關於判決書更正錯誤之規定，於和解筆錄有同一
    之法律理由，自應類推適用（司法院院字第2515號解釋、最
    高法院43年臺抗字第1 號判例意旨參照）。經查，本件原告
    於起訴時所用之名稱為「近藤室內設計」，並列陳火生為法
    定代理人，惟該近藤室內設計公司實應為獨資商號之「近藤
    室內設計」，其負責人為「陳火生」，此有原告所提營業事
    業登記證為憑（見原審卷第25-26 頁）。嗣於98年12月31日
    言詞辯論期日，被告即聲明異議人主動提及原告已更名，原
    告亦自承業已更名（見原審卷第30-31 頁），並補具苗栗縣
    政府於98年4 月間准予變更營利事業名稱及所在地登記、變
    更後之營利事業登記證在卷可稽（見原審卷第33-35 頁）。
    足見於98年4 月間，原獨資商號「近藤室內設計」業已更名
    為「金利室內設計」，然負責人均為「陳火生」。而系爭和
    解筆錄係於99年3 月23日作成，當時參與和解者仍為最初之
    兩造當事人，即「金利室內設計即陳火生」（即更名前之「
    近藤室內設計即陳火生」）與被告即聲明異議人李貴福，甚
    為明確。則原告之當事人同一性並無變更，僅其名稱本應記
    載為「金利室內設計即陳火生」而誤載為「近藤室內設計公
    司」之顯然錯誤。本院書記官原製作之和解筆錄當事人欄以
    近藤室內設計公司為原告、陳火生為法定代理人之記載，即
    屬原告名稱記載之顯然錯誤，應更正為「金利室內設計即陳
    火生（即更名前之近藤室內設計即陳火生）」。茲書記官依
    職權於100 年8 月2 日所為更正和解筆錄之處分業已更正如
    上，即無不合。聲明人聲明異議為無理由，應予駁回。
四、依民事訴訟法第240 條第2 項，裁定如主文。
中    華    民    國   100    年    9     月    2     日
                  民事庭法  官  楊中琪
以上正本係照原本作成。
如不服本裁定，須於收受裁定正本送達後10日內，向本院提出抗
告狀，並繳納抗告費新臺幣壹仟元。
                        書記官  李曉君
中    華    民    國  100     年    9     月    2    日